【裁判字號】    99,訴,281
【裁判日期】    990316
【裁判案由】    偽造文書等
【裁判全文】
臺灣臺中地方法院刑事判決               99年度訴字第281號
公  訴  人  臺灣臺中地方法院檢察署檢察官
被      告  乙○○
            丙○○
上列被告等因偽造文書等案件經檢察官提起公訴（98年度偵字第
22 610號），嗣因被告等就被訴事實為有罪之陳述，經本院告知
簡式審判程序之意旨，並聽取公訴人、被告之意見後，本院合議
庭裁定由受命法官獨任依簡式審判程序審理，判決如下：
    主    文
乙○○共同犯竊盜罪，處有期徒刑參月，如易科罰金，以新臺幣
壹仟元折算壹日；又共同犯行使偽造私文書罪，處有期徒刑肆月
，如易科罰金，以新臺幣壹仟元折算壹日；又共同犯行使偽造私
文書罪，處有期徒刑肆月，如易科罰金，以新臺幣壹仟元折算壹
日。應執行有期徒刑拾月，如易科罰金，以新臺幣壹仟元折算壹
日。緩刑參年。
丙○○共同犯竊盜罪，處有期徒刑參月，如易科罰金，以新臺幣
壹仟元折算壹日；又共同犯行使偽造私文書罪，處有期徒刑肆月
，如易科罰金，以新臺幣壹仟元折算壹日；又共同犯行使偽造私
文書罪，處有期徒刑肆月，如易科罰金，以新臺幣壹仟元折算壹
日。應執行有期徒刑拾月，如易科罰金，以新臺幣壹仟元折算壹
日。緩刑參年。
    犯罪事實
一、乙○○、丙○○因見其等位於臺中縣東勢鎮○○街38巷18號
    4樓之住處大門門鎖，與同樓層由甲○○所居住之臺中縣東
    勢鎮○○街38巷16號4樓之門鎖相似，見有機可乘，遂基於
    意圖為自己不法之所有之共同犯意聯絡，於民國98年9月3日
    上午11時許，先由乙○○以其等所有之上開住處大門鑰匙開
    啟甲○○住處之大門後，乙○○、丙○○2人再共同侵入甲○○之前址居處（無故侵入住宅部分未據告訴），並共同竊
    取甲○○所有之第一銀行東勢分行存摺、印章、合作金庫銀
    行存摺、提款卡、匯豐銀行開戶合約書、健保繳款收據等物
    得手。嗣乙○○、丙○○即共同於98年9月3日14時許、同年
    9 月4日10時6分許，先後由乙○○搭載丙○○至第一銀行東
    勢分行，並由丙○○進入前揭銀行，冒用甲○○之名義，以
    前揭竊得之甲○○印章，盜蓋於提款單上，並持上開竊取之
    甲○○之第一銀行東勢分行存摺、印章、上開偽造之提款單
    而向不知情之該銀行行員行使之，而以臨櫃提款之方式，分
    別使該行行員陷於錯誤，誤以為係甲○○欲提款，而各交付
    丙○○所欲提領之款項，故該2人遂分別詐領得新臺幣（下
    同）2萬5000元、5萬元得逞，足生損害於甲○○及第一銀行
    東勢分行。嗣甲○○於98年9月6日10時20分許，發現上址住
    處遭竊後，隨即報警處理，經警調閱第一銀行東勢分行監視
    錄影帶，並經甲○○指認後，循線查獲乙○○、丙○○，並
    扣得剩餘贓款1萬8000元。
二、案經臺中縣警察局東勢分局報告臺灣臺中地方法院檢察署檢
    察官偵查起訴。
    理    由
一、本件係經被告2人於準備程序期日為有罪之陳述，而經本院
    合議庭裁定由受命法官獨任以簡式審判程序加以審理，則依
    據刑事訴訟法第273條之2、同法第159條第2項之規定，不適
    用傳聞法則有關限制證據能力之相關規定；並得依同法第31
    0條之2之準用同法第454條之規定製作略式判決書，依法僅
    需記載犯罪事實、證據名稱及應適用之法條，並得以簡略方
    式為之，如認定之犯罪事實、證據及應適用之法條，與檢察
    官聲請簡易判決處刑書或起訴書之記載相同者，得引用之，
    合先敘明。
二、訊據被告乙○○、丙○○，對於上開竊取甲○○之第一銀行
    東勢分行存摺、印章、合作金庫銀行存摺、提款卡、匯豐銀
    行開戶合約書、健保繳款收據等物，並於98年9月3日、9月4
    日，2次共同前往第一銀行東勢分行，冒名提領甲○○帳戶
    內2萬5000元、5萬元之事實，均坦承不諱，核與甲○○於警
    詢、偵訊時所述相符，並有第一銀行東勢分行監視錄影帶翻
    拍照片8張、第一銀行取款憑條2紙、扣押物品目錄表、贓物
    認領保管單、起贓及現場模擬照片8張、失竊現場照片4張、
    甲○○報案資料等附卷可稽，被告犯行應可認定。
三、論罪科刑：
（一）按取款憑條，係銀行為便利存款人取款所印製之定型化表
      格，存款人或其代理人填載後即交由銀行審查，審查無誤
      ，銀行即依取款憑條所載之款項交付存款人或其代理人，
      並將取款憑條予以留存，以備查核，依其性質為私文書之
      一種。是核被告乙○○、丙○○2人，竊取甲○○財物之
      行為，係犯刑法第320條第1項之竊盜罪；又被告2人前後2
      次冒用甲○○名義偽造取款憑條向銀行櫃員詐領存款之所
      為，均係犯同法法第216條、第210條之行使偽造私文書罪
      及第339條第1項之詐欺取財罪。被告2人就上開犯行，有
      犯意聯絡及行為分擔，均為共同正犯。
（二）被告2人前後2次盜蓋印章之行為，均為偽造私文書之部分
      行為，又其偽造私文書之低度行為，為行使偽造私文書之
      高度行為所吸收，均不另論罪。再按所謂接續犯，係指數
      行為於同時同地或密切接近之時地實施，侵害同一之法益
      ，各行為之獨立性極為薄弱，依一般社會健全觀念，在時
      間差距上，難以強行分開，在刑法評價上，以視為數個舉
      動之接續施行，合為包括之一行為予以評價，較為合理，
      而為包括之一罪（最高法院86年臺上字第3295號判例意旨
      參照）。換言之，若係侵害同一之法益，且各行為之獨立
      性極為薄弱，依一般社會健全觀念，在時間差距上，難以
      強行分開，即應成立接續犯。本件被告2人前後2次偽造取
      款憑條進而行使，以盜領被害人存款之犯行，其行為已間
      隔2日，在時間上並無密接狀態，所侵害者雖屬同一法益
      ，依一般社會觀念，在刑法評價上，應視為不同一之犯罪
      行為，應分論併罰。又被告2人上開2次冒名提款行為，分
      別係以一行為，同時觸犯行使偽造私文書及詐欺取財罪，
      為想像競合犯，爰依刑法第55條規定，從一重之行使偽造
      私文書罪論處。其所犯上開加重竊盜罪及2次行使偽造私
      文書罪，犯意各別，行為互殊，應予分論併罰。
（三）爰審酌被告2人前均無犯罪紀錄，此有臺灣高等法院被告
      前案紀錄表各1份在卷可稽，2人因一時貪圖私利觸犯本罪
      ，犯罪後均能坦承犯行，且已徵得被害人原諒等一切情狀
      ，分別量處如主文所示之刑、易科罰金之折算標準，並定
      其應執行之刑。另被告等行為後，原刑法第41條第2項規
      定「前項規定於數罪併罰，其應執行之刑未逾六月者，亦
      適用之」（此條項關於數罪併罰，數宣告刑均得易科罰金
      ，而定應執行之刑逾六月個月者，排除適用同條第1項得
      易科罰金之規定部分，與憲法第23條規定有違，並與司法
      院釋字第366號解釋不符，已經司法院大法官於98年6月19
      日以釋字第662號解釋失其效力），業經修正為「第一項
      至第四項及第七項之規定，於數罪併罰之數罪均得易科罰
      金或易服社會勞動，其應執行之刑逾六月者，亦適用之」
      （即同條第8項），於99年1月1日施行，依刑法第2條第1
      項規定比較結果，以最近修正施行之規定較有利於被告等
      ，故應適用最近修正施行之刑法第41條第8項規定，諭知
      應執行刑之易科罰金標準。
（四）又被告乙○○、丙○○2人，前均未曾因故意犯罪受有期
      徒刑以上刑之宣告，有2人臺灣高等法院被告前案紀錄表
      各1份在卷可查，2人均因一時失慮致犯本罪，其犯罪時間
      非長，犯罪所得未臻至鉅，犯罪情節俱非屬嚴重之程度，
      且被告2人犯後坦承犯行，具有悔意，又已徵得被害人原
      諒，2人經此偵查、審理、科刑之教訓，均當知戒慎恐懼
      而無再犯之虞，本院因認對2人所宣告之刑，均以暫不執
      行為適當，爰皆併予宣告緩刑3年， 以勵自新。
（五）末查被告2人所偽造，性質上屬私文書之前揭第一商業銀
      行存摺類取款憑條2紙，固為供其為本件犯罪所用之物，
      然業已由被告等提出向第一商業銀行行使而領取款項，不
      復為被告等所有，爰不併為沒收之諭知。又被告等盜用被
      害人「甲○○」印章而產生之印文，因上開印章屬真正，
      其盜用印章所產生之印文，即非屬偽造之印文（最高法院
      51  年臺上字第1054號判例意旨可參），自無庸依刑法第
      219 條規定予以沒收，附此敘明。
據上論斷，應依刑事訴訟法第第273條之1第1項、第299條第1項
前段，刑法第2條第1項前段、第28條、第320條第1項、第216條
、第210條、第339條第1項、第55條、第51條第5款、第41條第1
項前段、第8項、第74條第1項第1款、刑法施行法第1條之1第1項
、第2項前段，判決如主文。
本案經檢察官丁○○到庭執行職務。
中    華    民    國    99    年    3    月    16    日
                  刑事第八庭    法  官  劉國賓
以上正本證明與原本無異。
如不服本判決應於收受判決後10日內向本院提出上訴書狀，並應
敘述具體理由；其未敘述上訴理由者，應於上訴期間屆滿後20日
內向本院補提理由書（均須按他造當事人之人數附繕本）「切勿
逕送上級法院」。
                                書記官  張隆成
中    華    民    國    99    年    3    月    16    日
附錄本案論罪科刑法條
刑法第320條（普通竊盜罪、竊佔罪）
意圖為自己或第三人不法之所有，而竊取他人之動產者，為竊盜
罪，處5 年以下有期徒刑、拘役或5 百元以下罰金。
意圖為自己或第三人不法之利益，而竊佔他人之不動產者，依前
項之規定處斷。
前二項之未遂犯罰之。
刑法第216條
行使第二百十條至第二百十五條之文書者，依偽造、變造文書或
登載不實事項或使登載不實事項之規定處斷。
刑法第210條
偽造、變造私文書，足以生損害於公眾或他人者，處五年以下有
期徒刑。
刑法第339條（普通詐欺罪）
意圖為自己或第三人不法之所有，以詐術使人將本人或第三人之
物交付者，處5 年以下有期徒刑、拘役或科或併科1 千元以下罰
金。
以前項方法得財產上不法之利益或使第三人得之者，亦同。
前二項之未遂犯罰之。

司法院資訊處製作；財團法人民間司法改革基金會備份。
